【裁判字號】    98,交聲,1380
【裁判日期】    990126
【裁判案由】    聲明異議
【裁判全文】
臺灣臺南地方法院交通事件裁定    98年度交聲字第1380號
移送機關    交通部公路總局嘉義區監理所臺南監理站
異議人即
受處分人    甲○○
上列受處分人因違反道路交通管理處罰條例案件，對於交通部公
路總局嘉義區監理所台南監理站民國98年10月27日所為之裁決處
分（處分案號：嘉監南字第裁74-S00000000號），聲明異議，本
院裁定如下：
    主  文
原處分撤銷。
甲○○不罰。
    理  由
一、原處分處分略以：異議人即受處分人甲○○（下稱異議人）
    所有車牌號碼NK6-023號重機車，於民國（下同）98年3月26
    日12時52分經人駕駛在台南市○○路186號巷口，因騎機車
    未戴安全帽之違規行為，遭台南市警察局第一分局員警攔停
    舉發，嗣經交通部公路總局嘉義區監理所臺南監理站（下稱
    移送機關）以其違規事實明確，依道路交通管理處罰條例第
    31條第6項規定裁處罰鍰新台幣500元。
二、本件聲明異議意旨略以：本件違規行為之駕駛人並非異議人
    ，異議人亦未到該違規地點，為此，聲明異議，請求撤銷原
    處分等語。
三、按機器腳踏車駕駛人或附載座人未依規定戴安全帽者，處駕
    駛人新臺幣500元罰鍰，道路交通管理處罰條例第31條第6項
    定有明文。因此，只有汽車駕駛人才係道路交通管理處罰條
    例第31條第6項之處罰對象。
四、經查：
  (一)異議人遭警舉發，於98年3月26日12時52分許，所有車牌號
    碼NK6-023號重機車，經人駕駛行經台南市○○路186號巷口
    ，有騎機車未戴安全帽之違規事實，有台南市警察局98年3
    月26日南市警交字第S00000000號舉發違反道路交通管理事
    件通知單1份附卷可稽。
  (二)惟異議人辯稱上開車輛非屬其所有，且並無駕車行經該路段
    之行為等語，經查：上開舉發通知單收受通知聯者簽章欄係
    記載：「王佳琦」等語，與異議人之姓名係「甲○○」，顯
    不相符，因此，異議人陳稱其並非上開舉發通知單之簽收者
    ，並非無據。又值勤員警於上開時、地攔查駕駛牌照號碼NK
    6-023號重機車之駕駛人時，當時駕駛人並無出示證件，是
    用口述方式告知身分證號碼，而該員警未詳加查明收受上開
    舉發通知單者簽署之姓名與異議人之姓名有誤，有疏漏之情
    ，亦有台南市警察局第一分局98年11月27日南市警一交字第
    09841350780號函檢送舉發員警職務報告1份附卷可參，因此
    ，上開機車駕駛人遭警欄查時，是否確為異議人告知員警相
    關年籍資料，亦非無疑。
  (三)因此，異議人辯稱上開舉發通知單係遭人冒名偽簽，其並未
    駕駛上開機車遭警舉發上開違規行為等語，並非無據。此外
    ，復查無其他積極證據足以證明異議人即為上開違規行為之
    駕駛人，自不能逕以該違規駕駛人所提供之資料，員警據以
    填製舉發通知單，即遽認異議人為本件之違規行為人。
五、綜上所述，於上開時、地騎乘上開機車為警舉發上開違規行
    為之駕駛人，是否確為異議人，顯非無疑。則移送機關遽對
    異議人為前開裁決，即難認為允當，從而，本件異議人之異
    議為有理由，自應由本院將原處分予以撤銷，並為異議人不
    罰之諭知，以資適法。
六、據上論斷，應依道路交通管理處罰條例第87條第2項、道路
    交通案件處理辦法第20條前段，裁定如主文。
中    華    民    國    99    年    1     月    26    日
                     交通法庭   法  官   陳淑勤
以上正本證明與原本無異。
如不服本裁定，應於送達後5日內，向本院提出抗告狀。
                                書記官   謝國欽
中    華    民    國    99    年    1     月    26    日


司法院資訊處製作；財團法人民間司法改革基金會備份。
